臺灣板橋地方法院刑事判決　　　　　　　 94年度易字第302號
公　訴　人　臺灣板橋地方法院檢察署檢察官
被　　　告　甲○○○
上列被告因誣告案件，經檢察官聲請簡易判決處刑（94年度偵字
第1324號），本院認不宜逕以簡易判決處刑，改依通常程序判決
如下：
    主  文
甲○○○共同未指定犯人，而向該管公務員誣告犯罪，處罰金貳
仟元，如易服勞役，以佰元折算壹日。
    事  實
一、甲○○○明知其所開立如附表所示之支票1 紙，業已由其夫
    乙○○（未據提起公訴）於民國（下同）93年8 月底某日交
    付予他人，惟因嗣後忘記究竟將該支票交付予何人收執（實
    係甲○○○、乙○○2 人所經營名騰企業有限公司之代工商
    陳木炎之子，於93年8 月底送帳單至該公司，乙○○誤認其
    公司尚有前期貨款須給付予陳木炎，乃將該支票交付予陳木
    炎之子），遂於93年9 月7 日，偕同其夫乙○○赴玉山商業
    銀行三重分行，辦理票據遺失掛失止付手續，詎斯時甲○○
    ○與乙○○2 人明知上開支票並未遺失或失竊，仍基於誣告
    之犯意聯絡與行為分擔，共同填具遺失票據申報書，佯以上
    開支票遺失為由，轉請不知情之玉山商業銀行暨臺灣票據交
    換所承辦人員，向臺北市政府警察局及臺北縣政府警察局請
    求協助偵辦侵占遺失物及竊盜等罪嫌，而未指定人犯向該管
    公務員誣告犯罪。嗣於93年9 月10日，上開支票之執票人丙
    ○○持該支票赴華南商業銀行三和分行提示遭退票後，始經
    警據報循線查悉上情。
二、案經臺北縣政府警察局三重分局報請臺灣板橋地方法院檢察
    署檢察官向本院聲請簡易判決處刑，本院認不宜逕以簡易判
    決處刑，改依通常程序審理。
    理  由
一、訊據被告甲○○○矢口否認有何未指定人犯誣告犯罪之犯行
    ，辯稱：伊當時係因無法查悉上開支票之去向，伊夫乙○○
    亦表示不知該支票流向，乃誤認該支票係遺失或遭竊，因而
    赴銀行辦理掛失止付手續，並無何等誣告情事云云。惟查：
    上揭被告之夫乙○○於93年8 月底某日，因誤認尚有前期貨
    款須支付予代工商陳木炎，乃將如附表所示之支票1 紙，交
    予陳木炎之子等節，業據證人乙○○及陳木炎於本院審理時
    到庭一致結證無訛，並有該支票暨退票理由單影本一份附卷
    可稽，又被告與其夫乙○○於93年9 月7 日赴玉山商業銀行
    三重分行，辦理票據遺失掛失止付手續，共同填具遺失票據
    申報書，載明上開支票已於同年月7 日遺失，並轉請不知情
    之玉山商業銀行暨臺灣票據交換所承辦人員，向臺北市政府
    警察局及臺北縣政府警察局請求協助偵辦侵占遺失物及竊盜
    罪嫌等節，復據被告供明在卷，核與證人乙○○於本院審理
    時到庭結證之情節相符，並有遺失票據申報書、掛失止付票
    據提示人資料查報表、票據掛失止付通知書等影本各1 紙在
    卷足憑，足認被告與其夫乙○○當時在客觀上確有以上開支
    票遺失為由，填具遺失票據申報書，並轉請不知情之玉山商
    業銀行暨臺灣票據交換所承辦人員，向臺北市政府警察局及
    臺北縣政府警察局請求協助偵辦侵占遺失物及竊盜罪嫌之情
    事；次被告與其夫乙○○當時係因嗣後忘記究竟將上開支票
    交付予何人收執，始同赴玉山商業銀行三重分行，辦理上開
    票據掛失止付手續一節，業據被告於本院審理時供明在卷，
    核與證人丙○○於本院審理時證述之情節相符，參諸被告於
    警詢時及偵查中原供稱該支票係交付予陳木炎充作貨款，嗣
    退票後亦與陳木炎清楚該筆貨款云云，核與證人乙○○及陳
    木炎於本院審理時就此部分之證述內容完全不符，其於遺失
    票據申報書所填載之該支票遺失日期，亦與證人乙○○證述
    被告發現該支票遺失之日期不符，在在顯示被告與其夫乙○
    ○當時確係明知上開支票並未遺失或失竊，僅因無法回憶究
    竟將該支票交予何人收執，即恣意填具上開遺失票據申報書
    ，而未指定人犯向該管公務員誣告犯罪，被告辯稱係誤認該
    支票係遺失或遭竊云云，純屬事後圖卸推托之詞，要無足採
    。綜上所述，本案事證已臻明確，被告犯行洵堪認定。
二、核被告所為，係犯刑法第171 條第1 項之未指定犯人而向該
    管公務員誣告犯罪罪；其與乙○○2 人間，具有犯意聯絡與
    行為分擔，均為共同正犯；又彼等利用不知情之玉山商業銀
    行暨臺灣票據交換所承辦人員，向臺北市政府警察局及臺北
    縣政府警察局報告請求協助偵辦侵占遺失物及竊盜犯罪，均
    屬間接正犯。爰審酌被告因無法回憶自身所簽發之支票究交
    予何人收執，即恣意填具遺失票據申報書，而報請警察局偵
    辦侵占遺失物及竊盜等罪嫌，非但虛耗警方偵辦刑案之資源
    ，亦使該支票之執票人蒙受無端遭訴追之風險，此外，復參
    酌其犯罪之手段、所生危害尚屬輕微、犯罪後猶飾狡辯態度
    不佳等一切情狀，量處如主文所示之刑，併諭知易服勞役之
    折算標準，以資懲儆。
三、被告之夫乙○○係與被告共同實施前揭未指定人犯誣告罪之
    共犯，已如上述，惟此部分未據公訴人提起公訴，本院不得
    併予審究，應由檢察官另行偵辦，附此敘明。
據上論斷，應依刑事訴訟法第452 條、第299 條第1 項前段，刑
法第28條、第171 條第1 項、第42條第2 項，罰金罰鍰提高標準
條例第1 條前段、第2 條，判決如主文。
本案經檢察官陳銘祥到庭執行職務。
中　　華　　民　　國　　94　　年　　4 　　月　　26　　日
                  刑事第八庭  審判長法　官  王屏夏
                                    法　官  陳鴻清
                                    法　官  王偉光
以上正本證明與原本無異。
如不服本判決，應於判決送達後10日內向本院提出上訴狀。
                              　　　書記官  楊璧華
中　　華　　民　　國　　94　　年　　4 　　月　　26　　日
附錄本案論罪科刑法條全文：
刑法第171 條：
未指定犯人，而向該管公務員誣告犯罪者，處一年以下有期徒刑
、拘役或三百元以下罰金。
未指定犯人，而偽造、變造犯罪證據，或使用偽造、變造之犯罪
證據，致開始刑事訴訟程序者，亦同。
附表：
┌─────┬──────────┐
│發票人    │甲○○○            │
├─────┼──────────┤
│付款地    │玉山商業銀行三重分行│
├─────┼──────────┤
│帳戶號碼  │000000000號         │
├─────┼──────────┤
│支票號碼  │0000000號           │
├─────┼──────────┤
│票載發票日│93年9月5日          │
├─────┼──────────┤
│票面金額  │新臺幣90,972元      │
└─────┴──────────┘
